臺灣高等法院臺中分院刑事判決　　　 100年度上易字第1301號
上　訴　人
即　被　告　陳名楷
上列上訴人因詐欺案件，不服臺灣臺中地方法院 100年度易字第
2033號中華民國100年8月26日第一審判決（起訴案號：臺灣臺中
地方法院檢察署100年度偵字第10501號），提起上訴，本院判決
如下：
    主  文
上訴駁回。
    理  由
一、按依刑事訴訟法第350條、第361條、第362條、第367條規定
    ，不服地方法院之第一審判決而上訴者，須提出上訴書狀，
    並應敘述具體理由，為上訴必備之程式；其所提出之書狀未
    敘述上訴理由，或僅曾以言詞陳述上訴理由者，均應於上訴
    期間屆滿後20日內補提理由書於第一審法院。第一審法院經
    形式審查，認逾期未補提上訴理由者，應定期間先命補正；
    逾期未補正者，為上訴不合法律上之程式，應以裁定駁回。
    倘已提出上訴理由，但所提非屬具體理由者，則由第二審法
    院以上訴不合法律上之程式，判決駁回。而所謂具體理由，
    必係依據卷內既有訴訟資料或提出新事證，指摘或表明第一
    審判決有何採證認事、用法或量刑等足以影響判決本旨之不
    當或違法，而構成應予撤銷之具體事由，始克當之（例如：
    依憑證據法則具體指出所採證據何以不具證據能力，或依憑
    卷證資料，明確指出所為證據證明力之判斷如何違背經驗、
    論理法則）；倘僅泛言原判決認定事實錯誤、違背法令、量
    刑失之過重或輕縱，而未依上揭意旨指出具體事由，或形式
    上雖已指出具體事由，然該事由縱使屬實，亦不足以認為原
    判決有何不當或違法者（例如：對不具有調查必要性之證據
    ，法院未依聲請調查亦未說明理由，或援用證據不當，但除
    去該證據仍應為同一事實之認定），皆難謂係具體理由，俾
    與第二審上訴制度旨在請求第二審法院撤銷、變更第一審不
    當或違法之判決，以實現個案救濟之立法目的相契合，並節
    制濫行上訴（最高法院 97年度臺上字第892號刑事判決意旨
    參照）。
二、本件上訴人即被告陳名楷（下稱被告）上訴理由狀謂：被告
    雖承認本件犯罪事實，然實際上被告之犯行僅係幫助老闆即
    自稱「陳經理」者收取銀行帳戶之存摺封面影本及金融卡，
    被告單純依照其指示完成工作內容，有關本件詐欺案件之幕
    後主謀是以何種方式策劃犯罪，或對於何人進行詐騙行為，
    被告並不知情。是被告對於本件犯罪行為主觀上僅有「幫助
    」之故意，被告之犯行應成立幫助犯而非共同正犯。又被告
    之所以一時失慮為本件犯行，乃係因為家計需要，且又患有
    重大精神疾病，是以懇請鈞院以幫助犯從輕量刑云云。
三、經查：
  (一)被告因不服地方法院之第一審判決，而於民國 100年9月8日
    向原審法院提出上訴狀，並於100年9月16日補呈上訴理由狀
    ，依刑事訴訟法第361條第2項條文、立法修正理由及上開最
    高法院判決意旨，被告倘已提出上訴理由，但所提非屬具體
    理由者，由第二審法院以上訴不合法律上之程式，以判決駁
    回之。至於上訴理由是否具體，係屬第二審法院審查範圍，
    則不在命補正之列（參見法院辦理刑事訴訟案件應行注意事
    項第162點），合先敘明。
  (二)本件原審認定被告於99年1月5日見自由時報小廣告應徵工作
    ，其明知真實姓名、年籍不詳，自稱「陳經理」、「郭經理
    」之成年男子其等所屬之詐騙集團成員，係專門以應徵工作
    之方式詐騙被害人提供金融帳戶資料之詐騙集團，而與自稱
    「陳經理」、「郭經理」等詐騙集團成員，共同基於意圖為
    自己不法所有之犯意聯絡，先由不詳詐欺集團成員在自由時
    報刊登徵聘司機、宅配人員之廣告，向應徵者誆稱：需先繳
    交所申設金融機構帳戶之存摺、金融卡及密碼供客戶匯款或
    公司審核為由，致楊禾田、江豐丞依上開報紙廣告聯絡求職
    後，各陷於錯誤，分別於原審判決附表一編號1至2所示之時
    間、地點，以如原審判決附表一編號1至2所示之方法，交付
    履歷表、如原審判決附表一編號1至2所示之金融帳戶資料予
    被告後，被告再以電話與自稱「陳經理」、「郭經理」等詐
    欺集團成員聯繫，自稱「陳經理」、「郭經理」等人將得手
    之金融卡密碼告訴被告後，由被告先至自動櫃員機測試該金
    融卡是否得供存、匯款使用，再將可使用之金融帳戶資料持
    往臺中市○○○路與黎明路口之空軍1號客運站，寄往空軍1
    號桃園中壢站，再由詐欺集團成員將每份金融帳戶資料1000
    元之酬勞，以前揭空軍1號寄送方式交付被告。該詐欺集團
    成員收到金融帳戶資料後，以之做為詐欺匯款帳戶之用，嗣
    有如原審判決附表二編號1至3所示之林美珍等人，於原審判
    決附表二編號1至3所示之時間，遭該詐欺集團以如原審判決
    附表二編號1至3所示之方式詐欺，致林美珍等人各陷於錯誤
    ，遂依該詐欺集團成員之指示，將如附表所示之金額匯入楊
    禾田、江豐丞遭詐取之前揭帳戶內，並旋遭該詐欺集團成員
    提領等情，已於判決詳敘所憑證據、認定理由及量刑依據，
    從形式上觀察，原審判決並無認定事實錯誤、量刑瑕疵或違
    背法令之情形可言。
  (三)被告上訴理由固稱其僅係幫助老闆即自稱「陳經理」者收取
    銀行帳戶之存摺封面影本及金融卡，本件詐欺案件之幕後主
    謀是以何種方式犯罪，被告並不知情，被告應僅成立幫助犯
    而非共同正犯云云。惟原審判決已於理由中說明共同正犯之
    成立，祇須具有犯意之聯絡，行為之分擔，既不問犯罪動機
    起於何人，亦不必每一階段犯行，均經參與。共同實行犯罪
    行為之人，在合同意思範圍內，各自分擔犯罪行為之一部，
    相互利用他人之行為，以達其犯罪之目的者，即應對於全部
    所發生之結果，共同負責；而共同實施犯罪行為之人，在合
    同意思範圍以內，各自分擔犯罪行為之一部，相互利用他人
    之行為，以達其犯罪之目的者，即應對於全部所發生之結果
    ，共同負責。又共同正犯之意思聯絡，原不以數人間直接發
    生者為限，即有間接之聯絡者，亦包括在內（參照最高法院
    28年上字第3110號判例、94年度臺上字第5266號、96年度臺
    上字第4519號等判決意旨）。又刑法上所謂共同實施，並不
    以參與全部犯罪行為為必要，其分擔實施一部分行為者，仍
    屬共同正犯（最高法院46年度臺上字第1304判例可資參照）
    。被告受詐欺集團中真實姓名不詳、自稱「陳經理」、「郭
    經理」等人指示，向被害人楊禾田、江豐丞二人取得金融帳
    戶資料，並將該資料依指示寄予詐騙集團使用，致後續詐騙
    集團於實行詐騙行為時，有上開金融帳戶供其等利用，而有
    被害人林美珍等人因而受有財產上之損害，則實已與詐騙集
    團有犯意聯絡及行為分擔（負責取得詐騙所用帳戶及寄送之
    ），確屬共同正犯等情。是被告仍執前詞提起上訴，顯對於
    原審判決已詳細說明之事項，空言再為形式上之爭執，自不
    足採。
  (四)又刑罰之量定，屬法院自由裁量之職權行使，應審酌刑法第
    57條所列各款事由及一切情狀，為酌量輕重之標準，並非漫
    無限制；量刑輕重係屬事實審法院得依職權自由裁量之事項
    ，苟已斟酌刑法第57條各款所列情狀而未逾越法定刑度，不
    得遽指為違法；且在同一犯罪事實與情節，如別無其他加重
    或減輕之原因，下級審量定之刑，亦無過重或失輕之不當情
    形，則上級審法院對下級審法院之職權行使，原則上應予尊
    重（最高法院72年度臺上字第6696號、75年度臺上字第7033
    號判例及85年度臺上字第2446號判決意旨參照）。本件原審
    判決已審酌被告正值青壯，本應循正途獲取穩定之經濟收入
    ，然不思以正當途徑謀生，而貪圖小利，為詐騙集團收取、
    寄送金融帳戶，造成被害人等之損害，實不足取，惟其犯後
    坦承犯行、態度良好，兼衡其於本案犯罪之角色分工及加入
    詐欺集團時間非長，以及其生活狀況、智識程度等一切情狀
    ，各量處如原審判決附表一、二主文欄所示之刑及諭知易科
    罰金之折算標準，並定其應執行之刑及諭知易科罰金之折算
    標準，顯已注意適用刑法第57條之規定，就量刑刑度詳為審
    酌並敘明理由，既未逾越法定刑度，復未濫用自由裁量之權
    限，且無輕重失衡之情形，依上開最高法院判例、判決意旨
    ，不得遽指為違法。
四、綜上所述，本件被告提起上訴，固具備形式上之理由，然觀
    其上訴意旨所述，並非依據卷內既有訴訟資料或提出新事實
    、新證據，指摘或表明原審判決有何採證認事、用法或量刑
    等足以影響判決本旨之不當或違法，而構成應予撤銷之具體
    事由，自不足以動搖原判決認定犯罪事實及量刑之基礎，難
    認係具體理由。揆諸前揭最高法院判決之意旨，及依「程式
    優先於實體」之刑事訴訟法原則，本件上訴即不合法定上訴
    程式，而應予駁回，並不經言詞辯論為之。
據上論斷，應依刑事訴訟法第367條前段、第372條，判決如主文
。
中    華    民    國   100    年    10    月    17    日
            刑事第十二庭  審判長法  官  康  應  龍
                                法  官  黃  家  慧
                                法  官  張  靜  琪
以上正本證明與原本無異。
不得上訴。
                                書記官  李  淑  芬

中    華    民    國   100    年    10    月    17    日